臺灣高等法院刑事判決
110年度上易字第552號
上  訴  人  臺灣臺北地方檢察署檢察官
被      告  侯伯叡


上列上訴人因被告違反毒品危害防制條例案件，不服臺灣臺北地
方法院109年度易字第725號，中華民國109年12月31日第一審判
決（起訴案號：臺灣臺北地方檢察署109年度偵字第12279號），
提起上訴，本院判決如下：
    主  文
上訴駁回。
    理  由
一、公訴意旨略以：被告侯伯叡前於民國107年11月間因施用毒
    品案件，經臺灣臺北地方法院以108年度審簡字第542號判決
    判處有期徒刑3月確定，於108年12月8日執行完畢。詎猶不
    知悔改，明知甲基安非他命係毒品危害防制條例第2條第2項
    第2款所定之第二級毒品，不得持有，竟基於持有第二級毒
    品之犯意，於上開執行完畢之日起至為警查獲期間之某日，
    在臺灣地區某不詳處所，取得摻有甲基安非他命成分之殘渣
    袋3個、玻璃球1個、吸管1支而持有之。嗣於109年3月25日
    上午10時20分許，在臺北市○○區○○路00巷0弄0號4樓為警查
    獲，並扣得殘渣袋3個、玻璃球1個、吸管1支，始查悉上情
    。因認被告涉犯毒品危害防制條例第11條第2項之持有第二
    級毒品罪嫌。
二、按案件曾經判決確定者，應諭知免訴之判決；免訴判決，並
    得不經言詞辯論為之，刑事訴訟法第302條第1款、第307條
    分別定有明文。而刑事訴訟法第302條第1款規定，案件曾經
    判決確定者，應為免訴之判決，係以同一案件，已經法院為
    實體上之確定判決，該被告應否受刑事制裁，即因前次判決
    而確定，不能更為其他有罪或無罪之實體上裁判。此項原則
    ，關於實質上一罪或裁判上一罪，其一部事實已經判決確定
    者，對於構成一罪之其他部分，亦均應適用，此種情形，係
    因審判不可分之關係，在審理事實之法院，對於全部犯罪事
    實，按照刑事訴訟法第267條規定本應予以審判，故其確定
    判決之既判力，亦自應及於全部之犯罪事實（最高法院105
    年度台非字第89號判決意旨參照）。又刑法上所謂吸收犯，
    係指一罪所規定之構成要件，為他罪構成要件所包括，因而
    發生吸收關係者而言。如意圖供自己施用而持有毒品，進而
    施用，則其持有之低度行為，當然為高度之施用行為所吸收
    ，不另論以持有毒品罪（最高法院90年度台非字第174號判
    決意旨參照）。且除施用毒品前持有各該毒品之行為應為施
    用毒品之高度行為所吸收外，施用毒品後持有剩餘毒品（純
    質淨重未逾毒品危害防制條例第11條第3、4項所定重量）之
    行為亦應為施用毒品行為所吸收，此觀本院暨所屬法院101
    年法律座談會刑事類提案第26號決議即明。是以，施用毒品
    後所持有毒品或沾染毒品成分之物，除足認係行為人另行起
    意取得並持有外，應均由其前施用毒品之高度行為所吸收。
三、經查：
  ㈠警方於109年3月25日上午10時20分許，前往被告位於臺北市○
    ○區○○路00巷0弄0號4樓住處拘提被告，嗣經被告同意後執行
    搜索，於被告住處房間衣櫃抽屜內查獲玻璃球1個、殘渣袋3
    個及吸管1支，經送驗後，均檢出第二級毒品甲基安非他命
    陽性反應，另警方得被告同意採尿後，送驗後呈甲基安非他
    命陰性反應等情，為被告坦認不諱，且有交通部民用航空局
    航空醫務中心航藥鑑字第0000000號毒品鑑定書、台灣尖端
    先進生技醫藥股份有限公司109年4月10日濫用藥物檢驗報告
    、自願受搜索同意書、臺北市政府警察局文山第一分局搜索
    扣押筆錄、扣押物品目錄表各1份及搜索現場暨扣案物照片
    共7張附卷為憑（109年度偵字第12279號卷<下稱偵字卷>第1
    1頁、第13頁、第17頁、第19至22頁、第33至35頁），並有
    玻璃球1個、殘渣袋3個及吸管1支扣案可佐，此部分事實，
    首堪認定。
  ㈡被告109年3月25日經警查獲扣案物後，於警詢、偵查中始終
    供稱：扣案物係先前施用甲基安非他命後剩餘等語（偵字卷
    第8頁、第85至86頁），另於原審審理中陳稱：伊在先前執
    行假釋中有施用毒品，扣案物品是供當時施用毒品所用；伊
    當時施用甲基安非他命，業經臺灣臺北地方法院以105年度
    審簡字第829號判決有期徒刑3月；時間很久了，伊都忘記有
    這些扣案物，如果記得，早就丟掉了；伊當時是想說之後再
    一起丟，結果藏到都忘了等語（原審易字卷第80至83頁），
    被告前後供述一致。又被告前於105年1月7日另案假釋期間
    ，經臺灣臺北地方檢察署（以下簡稱臺北地檢署）觀護人通
    知採尿後，尿液檢驗呈甲基安非他命陽性反應，就被告於採
    尿時回溯96小時內之某時，施用甲基安非他命犯行，經臺灣
    臺北地方檢察署檢察官以105年度毒偵字第886號提起公訴，
    經臺灣臺北地方法院以105年度審簡字第829號判決判處有期
    徒刑3月，於106年1月23日確定（下稱「前案」），有該判
    決書（原審易字卷第87至93頁）及本院被告前案紀錄表各1
    份在卷可稽。衡以扣案玻璃球外型與一般供施用甲基安非他
    命之吸食器相符，其內並有燃燒後焦黑之痕跡，而扣案吸管
    尖端則被削成尖銳狀，足供挖取甲基安非他命所用，此有扣
    案物照片1張附卷可佐（偵字卷第35頁），另扣案之殘渣袋
    內之殘留之毒品甚微，係經乙醇沖洗始檢出甲基安非他命陽
    性反應，有上開鑑定書可參（偵字卷第91頁），堪信扣案玻
    璃球、吸管、殘渣袋應已供被告施用甲基安非他命使用過，
    而被告前案於105年1月7日採尿時回溯96小時內某時許，施
    用甲基安非他命犯行，係經通知前往觀護人處採驗尿液始查
    知，該次查獲過程並未扣得供施用甲基安非他命所用之器具
    或殘渣袋，則被告辯稱扣案物品均為前案施用甲基安非他命
    後所剩之器具、殘渣袋，信非無據。
　㈢被告前案施用甲基安非他命犯行後，迄109年3月25日為警查
    獲扣案物品雖已逾4年，然係被告施用毒品之證據，自有藏
    匿以避免遭查獲之必要，又警方係於衣櫃內查獲扣案物，其
    上並有置放衣物，此有搜索現場照片3張在卷為憑（偵字卷
    第33至34頁），故被告辯稱其將扣案物藏放於衣櫃裡，但藏
    到忘記等語，核與常情無違。又被告於前案遭查獲迄今，雖
    另有因施用毒品案件為警查獲，並判刑確定，然均未經警搜
    索其住處，此有臺灣臺北地方法院105年度審簡字第1229號
    、第1689號、108年度審簡字第542號、109年度簡字第1128
    號判決附卷可參（原審易字卷第95至117頁），加以扣案物
    品毫無經濟價值可言，自有可能為被告自前案施用毒品後藏
    放至今而未發現。被告於前案遭查獲後，客觀上雖仍繼續持
    有扣案物品，然無從認定被告主觀上有另行基於持有第二級
    毒品之犯意，而持有扣案物品。
  ㈣綜上，被告辯稱扣案之玻璃球吸食器1個、殘渣袋3個及吸管1
    支，均為供前案施用第二級毒品甲基安非他命犯行所用等語
    ，非屬無稽，且卷內亦無其他證據顯示扣案物品係被告於前
    案施用毒品後所取得而持有，自應為被告有利之認定。且持
    有第二級毒品甲基安非他命係屬繼續犯，被告持有內含第二
    級毒品之扣案物，與105年度審簡字第829號施用第二級毒品
    犯行，具有吸收犯之實質一罪關係，為同一案件，被告本案
    持有第二級毒品犯行應為前案確定判決效力所及。檢察官就
    被告持有第二級毒品犯行提起公訴，顯係就曾經判決有罪確
    定之案件重行起訴，揆諸前開規定，即有違一事不再理原則
    ，應依刑事訴訟法第302條第1款規定，諭知免訴判決。原審
    判決為相同認定，自無違誤。
四、沒收
　㈠按沒收，除有特別規定者外，於裁判時並宣告之；違禁物或
    專科沒收之物得單獨宣告沒收；刑法第38條第2項、第3項之
    物、第38條之1第1項、第2項之犯罪所得，因事實上或法律
    上原因未能追訴犯罪行為人之犯罪或判決有罪者，得單獨宣
    告沒收；又查獲之第一、二級毒品，不問屬於犯罪行為人與
    否，均沒收銷燬之，刑法第40條、毒品危害防制條例第18條
    第1項前段分別定有明文。故依現行刑法關於沒收之規定，
    已具有獨立法律效果，而非僅屬從刑之性質。於被告應諭知
    免訴之情形，縱未能訴追犯罪行為人之犯罪或判決有罪，對
    違禁物或供被告犯罪所用之物，仍有於判決中併宣告沒收之
    適用。
　㈡扣案玻璃球吸食器1個、殘渣袋3個及吸管1支，經送鑑驗，均
    檢出含第二級毒品甲基安非他命成分，此有交通部民用航空
    局航空醫務中心109年4月8日航藥鑑字第0000000號毒品鑑定
    書等資料附卷可憑（見偵字卷第91頁），依現行科技，扣案
    物品上無法與其上殘留甲基安非他命完全析離，自應一體視
    為毒品部分，不論屬於犯人與否，依毒品危害防制條例第18
    條第1項前段宣告沒收銷燬。原審判決為相同認定，亦無違
    誤。
五、檢察官上訴意旨略以：被告前案施用毒品犯行業於105年5月
    31日宣判，該案既判力應至105年3月31日為止，又被告於前
    案判決確定後，復有臺灣臺北地方法院105年度審易字第153
    3號、105年度審簡字第1689號、108年度審簡字第542號、10
    9年度簡字第1128號等施用毒品案件經警查獲，且經判決確
    定，堪認被告持有扣案物品係另行起意，並非前案確定判決
    既判力效力所及等語。惟查，檢察官起訴被告持有第二級毒
    品行為，與前案施用第二級毒品行為，應認屬吸收犯之實質
    一罪關係，為同一案件，本案犯罪事實業經前案判決確定，
    自有一事不再理原則之適用，原審為免訴之諭知，並無不合
    ，已據本院認定並說明理由如前。檢察官猶執前詞提起上訴
    ，為無理由，應予駁回，並不經言詞辯論為之。
據上論斷，應依刑事訴訟法第368條、第372條，判決如主文。
本案經檢察官羅韋淵提起公訴，檢察官高怡修提起上訴。
中　　華　　民　　國　　110 　年　　5 　　月　　31　　日
                  刑事第九庭    審判長法　官  潘翠雪
                                      法　官  陳信旗
                                      法　官  俞秀美
以上正本證明與原本無異。
不得上訴。
                                      書記官  謝崴瀚
中　　華　　民　　國　　110 　年　　6 　　月　　1 　　日